【裁判字號】    97,交抗,290
【裁判日期】    971119
【裁判案由】    聲明異議
【裁判全文】
臺灣高等法院臺南分院交通事件裁定     97年度交抗字第290號
抗  告  人
即受處分人  甲○○
上列抗告人即受處分人因道路交通管理處罰條例案件，不服臺灣
臺南地方法院中華民國97年9月30日裁定（97年度交聲字第715號
；嘉義區監理所麻豆監理站民國97年5月27日所為之裁決處分案
號：麻監裁罰字第裁75-M00000000號）提起抗告，本院裁定如下
：
    主  文
抗告駁回。
    理  由
一、原處分意旨略以：受處分人即異議人甲○○（即本件抗告人
    ）駕駛車牌號碼ＩＺ－７１８號營業一般大貨車，於民國（
    下同）九十七年三月十一日八時五十分許，在臺南縣善化鎮
    東昌里東勢寮１－８號前，因轉彎車未讓直行車先行，肇事
    致胡越週頭部顱內出血，昏迷至九十七年四月二十八日尚在
    加護病房中，經臺南縣警察局善化分局警員製單舉發，嗣經
    移送機關交通部公路總局嘉義區監理所麻豆監理站以其違規
    事證明確，依照道路交通管理處罰條例第四十八條第一項第
    六款及第六十一條第三項之規定，裁處異議人罰鍰新臺幣（
    下同）九百元，吊扣駕駛執照三個月，並依道路交通管理處
    罰條例第六十三條第一項第一款之規定記違規點數一點。
二、本件異議意旨略以：因本件事故之發生實難歸責於異議人，
    且本案交通事故現已進入司法程序，也已在訴求和解中，現
    異議人與全家子女生計完全依靠此一駕照維生，為此於責任
    歸屬尚未明確之時，暫緩吊扣異議人之駕照等語。
三、按受處分人，不服道路交通管理處罰條例第八條主管機關所
    為之處罰，得於接到裁決書之翌日起二十日內，向管轄地方
    法院聲明異議；又依上開規定聲明異議之期間，自裁決送達
    之翌日起算，並得依法扣除在途期間；另交通法庭認聲明異
    議不合法律上之程式或其異議權已經喪失者，應以裁定駁回
    之，道路交通管理處罰條例第八十七條第一項、道路交通案
    件處理辦法第十二條、第十八條前段分別定有明文。又按處
    理違反道路交通管理事件，有關文書送達之程序，依行政程
    序法之規定，違反道路交通管理事件統一裁罰基準及處理細
    則第五條定有明文。再按送達，於應受送達人之住居所、事
    務所或營業所為之。但在行政機關辦公處所或他處會晤應受
    送達人時，得於會晤處所為之；於應送達處所不獲會晤應受
    送達人時，得將文書付與有辨別事理能力之同居人、受僱人
    或應送達處所之接收郵件人員，行政程序法第七十二條第一
    項、第七十三條第一項分別定有明文。
四、經查：異議人甲○○（即本件抗告人）就交通部公路總局嘉
    義區監理所麻豆監理站九十七年五月二十七日所為之裁決處
    分（處分案號：麻監裁罰字第裁７５－Ｍ00000000
    號）聲明異議，惟上開裁決書已於同日將上開裁決書當場交
    付異議人收受在案，此有原處分機關送達證書一紙附卷可稽
    ，依前揭說明，其送達程序自無違誤。又道路交通案件處理
    辦法第十二條規定交通案件聲明異議之在途期間，當事人非
    居住於處罰機關所在之鄉、鎮、市，且非居住於受理聲明異
    議案件法院之管轄區域者，按其居住地地方法院管轄區域內
    之在途期間日數（日數不同者，按最長日數，但臺灣高雄地
    方法院除居住於東沙島、太平島者以三十日計外，餘以四日
    計，福建金門地方法院除居住於烏坵鄉者以三十日計外，餘
    以十九日計），再加受理聲明異議案件法院管轄區域之在途
    期間日數（日數不同者，按最長日數，但臺灣高雄地方法院
    以四日計，福建金門地方法院以十九日計），扣除在途期間
    ，法院訴訟當事人在途期間標準第四條第一項第三款亦有明
    文。而甲○○係住在屏東縣屏東市，與處罰機關所在之臺南
    縣麻豆鎮，非同一鄉、鎮、市，亦非居住於原審之管轄區域
    ，依前揭說明，得扣除之在途期間為四日加二日為六日。是
    自甲○○於九十七年五月二十七日合法受本件裁決書送達之
    翌日即九十七年五月二十八日起算，扣除在途期間六日，異
    議期間於九十七年六月二十二日屆滿，又因該日為星期日，
    故應以其次日星期一即九十七年六月二十三日為期間之末日
    。然甲○○遲至九十七年六月二十四日始具狀提出聲明異議
    ，有聲明異議狀上所蓋之公路總局麻豆監理站收文章戳附卷
    可憑。
五、依上所述，因而原審認本件異議人異議顯已逾越法定聲明異
    議不變期間，其聲明異議自不合法律上程式，且無從補正，
    參酌前揭說明，應將異議人之異議駁回等情，本院經核其認
    事用法，均無不當，裁定亦稱妥適。甲○○抗告意旨，猶認
    伊係九十七年六月二十日具撰，翌日適逢星期六及星期日無
    法送件云云，惟九十七年六月二十三日係星期一仍可送件，
    顯見甲○○異議期間確已逾期，則其抗告為無理由，應予駁
    回。
六、據上論斷，應依道路交通案件處理辦法第18條，刑事訴訟法
    第412條，裁定如主文。
中    華    民    國    97    年    11    月    19    日
                  刑事第五庭    審判長法  官  楊明章
                                      法  官  戴勝利
                                      法  官  顏基典
以上正本證明與原本無異。
不得再抗告。
                                      書記官  呂嘉文
中    華    民    國    97    年    11    月    19    日


司法院資訊處製作；財團法人民間司法改革基金會備份。
